臺灣板橋地方法院民事判決　　　　　　　　　　　　九十三年度重訴字第二二七號
　　原　　　告　乙○○
　　原　　　告　戊○○
　　原　　　告　己○○
　　右三人共同
　　訴訟代理人　蔡俊有律師
　　複代理人　　庚○○
　　被　　　告　丁○○
　　被　　　告　丙○○
　　被　　　告　甲○○
　　右三人共同
　　訴訟代理人　胡盈州律師
　　複代理人　　陳麗芬律師
右當事人間請求拆屋還地事件，經本院於民國九十三年十月二十一日言詞辯論終結，
判決如左：
    主    文
原告之訴及其假執行之聲請均駁回。
訴訟費用由原告負擔。
    事    實
甲、原告方面：
一、聲明：
　１被告丁○○、丙○○、甲○○應將坐落台北縣新莊市○○段二九八地號（重測前
  　為海山頭段石龜小段一二０地號）之地上建物即新莊市○○段四二０建號（重測
    前為海山頭段石龜小段十九建號，門牌號碼新莊市○○路七八五巷十五號）及木
    棚拆除，將土地返還原告。
  ２願供擔保請准宣告假執行。
二、陳述：
　　坐落台北縣新莊市○○段二九八地號（重測前為海山頭段石龜小段一二０地號，
  　以下簡稱系爭土地），為原告三人分別共有，原告將系爭土地中０．一甲連同地
    上建物土角屋（新莊市○○段四二０建號，重測前為海山頭段石龜小段十九建號
    ，門牌號碼新莊市○○路七八五巷十五號）於民國八十九年一月一日借予被告丁○○作佃寮使用，詎於九十二年十月間，原告發現被告丁○○將土角厝改建為水
    泥紅磚之住宅，擅自搭建木棚堆放物品使用，並將系爭土地借用予被告丙○○、
    甲○○，違反借用契約，原告已於九十二年十月三十日發函通知被告丁○○終止
    借用契約，被告三人無權占有原告之土地，原告為系爭土地之所有權人，爰依民
    法第七百六十七條之規定，請求被告將地上物拆除，將土地返還原告。
乙、被告方面：
一、聲明：原告之訴及其假執行之聲請均駁回，如受不利之判決，願供擔保免為假執
    行。
二、陳述：被告等人之被繼承人林炎坤為原告之被繼承人林宗賢之佃農，林炎坤於四
    十六年間搬至新莊，經得原告之被繼承人林宗賢之同意，在系爭土地上蓋屋使用
    ，即為原告所指之水泥紅磚瓦屋，被告丁○○於五十三年結婚時，曾在該紅磚屋
    前拍照，有照片可稽，不論屋瓦磚牆，均與現況一般，並無原告所指由被告丁○○將土角厝改建之情形，況原告所指之土角厝，被告從未見過，又依據被告丁○○與原告所訂立之耕地租賃契約所載「出租人提供海山頭段石龜小段一二０地號
    建地內由承租人使用０．一甲做佃寮，不收租金」，並未提到有土角厝，原告指
    被告拆除土角厝違反借用契約，應先舉證系爭土地上有土角厝之存在，及其將土
    角厝交付被告使用之事實。被告三人為兄弟，繼承父親林炎坤先前所遺之紅磚屋
    及木棚使用，並未違反借用契約，原告以被告違反約定為由終止借用契約，洵屬
    無據，應予駁回。
    理    由
一、原告起訴主張：系爭土地為原告三人分別共有，原告將系爭土地中０．一甲連同
    土角屋於民國八十九年一月一日借予被告丁○○作佃寮使用，詎於九十二年十月
    間，原告發現被告丁○○將土角厝改建為水泥紅磚之住宅，擅自搭建木棚堆放物
    品使用，並將系爭土地借用予被告丙○○、甲○○，違反借用契約，原告已於九
    十二年十月三十日發函通知被告丁○○終止借用契約，被告三人無權占有原告之
    土地，原告為系爭土地之所有權人，爰依民法第七百六十七條之規定，請求被告
    將地上物拆除，將土地返還原告等情。
二、被告則以：被告等人之被繼承人林炎坤為原告之被繼承人林宗賢之佃農，林炎坤
    於四十六年間搬至新莊，經得原告之被繼承人林宗賢之同意，在系爭土地上蓋屋
    使用，即為原告所指之水泥紅磚瓦屋，被告丁○○於五十三年結婚時，曾在該紅
    磚屋前拍照，有照片可稽，不論屋瓦磚牆，均與現況一般，並無原告所指由被告
    丁○○將土角厝改建之情形，況原告所指之土角厝，被告從未見過，又依據被告
    丁○○與原告所訂立之耕地租賃契約所載「出租人提供海山頭段石龜小段一二０
    地號建地內由承租人使用０．一甲做佃寮，不收租金」，並未提到有土角厝，原
    告指被告拆除土角厝違反借用契約，應先舉證系爭土地上有土角厝之存在，及其
    將土角厝交付被告使用之事實。被告三人為兄弟，繼承父親林炎坤之借用範圍使
    用，並未違反借用契約，原告以被告違反約定為由終止借用契約，洵屬無據，應
    予駁回等語置辯。
三、原告主張系爭土地為其三人分別共有，業據原告提出土地登記謄本為證。又系爭
    土地上蓋有紅磚瓦屋及木棚，由被告三人使用，亦經本院會同台北縣新莊地政事
    務所人員勘驗現場查明，有勘驗筆錄及土地複丈成果圖可稽。另據新莊地政事務
    所測量員胡正治表示，新莊市○○段四二０建號（重測前為海山頭段石龜小段十
    九建號）之建物平面圖，現已找不到，系爭土地上之門牌號碼新莊市○○路七八
    五巷十五號之房屋為磚造，非土角造，系爭土地上並無土角厝之建物，有勘驗筆
    錄可稽。是原告稱新莊市○○段四二０建號（重測前為海山頭段石龜小段十九建
    號）之建物，為門牌號碼新莊市○○路七八五巷十五號之房屋，並非正確，先予
    敘明。
四、原告主張：原告將系爭土地中０．一甲連同土角屋於民國八十九年一月一日借予
    被告丁○○作佃寮使用，詎於九十二年十月間，原告發現被告丁○○將土角厝改
    建為水泥紅磚之住宅，擅自搭建木棚堆放物品使用，並將系爭土地借用予被告丙○○、甲○○，違反借用契約等情，被告則否認有上開違反借用契約之情事，因
    此，首應由原告就其將土角厝交付被告使用及被告拆除土角厝改建成紅磚屋之事
    實負舉證責任。查被告丁○○與原告所訂立之耕地租賃契約所載「出租人提供海
    山頭段石龜小段一二０地號建地內由承租人使用０．一甲做佃寮，不收租金」，
    其文義明白指出係提供土地０．一甲做佃寮，並未提及有土角厝，因此單憑租約
    之記載，不能證明原告有提供土角厝予被告使用。原告固提出重測前海山頭段石
    龜小段十九建號之所有權狀，惟其僅能證明該土角厝曾經存在，但不能證明原告
    有交付土角厝與被告使用之事實。原告又稱其於八十九年發現被告丁○○將土角
    厝改建為水泥紅磚屋，但對於被告丁○○係於何時改建，並未舉證以實其說，而
    土角厝依建物登記謄本所載，其登記日期為民國四十年八月二十三日，是該土角
    厝年代久遠，是否因地震或其他風災而毀壞，不可得知，自不能以系爭土地上無
    土角厝，即謂土角厝係遭被告丁○○所拆除。且依被告所提舊照片所示，被告丁○○於五十三年十月十日結婚時即有紅磚屋存在，而經本院勘驗現場，該紅磚屋
    已老舊，被告稱屋齡有數十年，應屬可採，倘被告丁○○擅自拆除土角厝改建為
    紅磚屋，為何數十年來未見原告或其被繼承人出面提出異議或請求賠償。而被告
    之被繼承人林炎坤為原告之被繼承人林宗賢之佃農，此為原告所不爭執，被告三
    人為兄弟，有
    違反借用契約，原告稱被告丁○○擅將系爭土地借用予其餘被告，違反借用契約
    云云，亦不足採。又依租賃契約所載「出租人提供海山頭段石龜小段一二０地號
    建地內由承租人使用０．一甲做佃寮，不收租金」，該借用之範圍達○．一甲，
    換算約為九百六十九平方公尺，以該面積之廣大，且在建地內，出租人應有同意
    承租人借用該範圍作住宅使用，是被告以之作為住宅使用，並未違反借用契約，
    原告稱被告僅得以之作為放置農具及農作物之用，恐與事實不符。
五、綜上，原告所指被告違反借用契約之情事，未能舉證證明，其終止借用契約，並
    不合法，被告並非無權占有，是原告依民法第七百六十七條規定，請求被告拆除
    地上物返還土地，洵屬無據，應予駁回。原告之訴既經駁回，其假執行之聲請失
    所附麗，應併予駁回。
六、結論：原告之訴為無理由，依民事訴訟法第七十八條、第八十五條第一項前段，
    判決如主文。
中　　　華　　　民　　　國　　九十三　　年　　　十　　　月　　二十九　　日
                                臺灣板橋地方法院民事第三庭
                                    法  官  陳映如
右為正本係照原本作成
如對本判決上訴，須於判決送達後廿日內向本院提出上訴狀
中　　　華　　　民　　　國　　九十三　　年　　　十　　　月　　二十九　　日
                                    書記官  王波君
